臺灣高等法院刑事判決　　　　　　　　　　　　　九十二年度交上易字第六一一號
　　上　訴　人
　　即　被　告　甲○○
右上訴人因公共危險案件，不服臺灣臺北地方法院九十年度交易字第三三二號，中華
民國九十二年十一月十四日第一審判決（起訴案號：臺灣臺北地方法院檢察署九十年
度偵字第一八一七七號），提起上訴，本院判決如左：
    主  文
上訴駁回。
    事  實
一、甲○○於民國（下同）九十年七月九日夜間，與友人張春傑、劉宏武、李立遠、
    曾淑梅等人共同飲用酒類後，已達反應較慢、感覺降低、影響駕駛之不能安全駕
    駛動力交通工具之程度，仍於該翌日凌晨一時三十分許，駕駛動力交通工具即車
    號ＸＷ─三０五九號自用小客車行駛，而在台北市中正區○○○路上方之新生高
    架橋，為警攔檢查獲，經對甲○○測試其飲酒後吐氣所含酒精成分，發現其吐氣
    酒精濃度達每公升零點六六毫克。
二、案經台北市政府警察局中正第一分局移送台灣台北地方法院檢察署檢察官偵查起
    訴。
    理  由
一、訊據上訴人即被告甲○○雖坦承其於九十年七月九日夜間，與友人張春傑、劉宏
    武、李立遠、曾淑梅等共同服用酒類後，五人共同乘坐車號ＸＷ─三０五九號自
    用小客車，而在翌日凌晨一時三十分許，行經台北市中正區○○○路上方之新生
    高架橋時為警攔檢，及警員於攔停後曾對其測試飲酒後吐氣所含酒精成分，發現
    其吐氣酒精濃度達每公升零點六六毫克等情不諱，但矢口否認有服用酒類，不能
    安全駕駛動力交通工具而駕駛之犯行，辯稱：當日雖然確實有飲用酒類，並乘坐
    前開ＸＷ─三０五九號自用小客車，但車並不是被告駕駛的，而是證人張春傑駕
    駛的云云。
二、惟查：
  (一)就此，執行本件攔查任務之警員陳國華於原審結證：「（當時情形如何？）當時
    我攔車，他們車窗開一點點，我要求證件，駕駛人轉頭過去後座拿證件。開車的
    人我確定是甲○○，我一攔車，李立遠馬上下車，我引導他們到旁邊停車後，駕
    駛座旁邊的人也出來，張春傑從攔車到離開都坐在後座中間沒有動。總共有兩個
    人下車來請警方不要酒測，後來知道這兩個人叫李立遠、另一個從副駕駛座出來
    不知道叫什麼名字，要跟我們商量，我肯定這個人不是張春傑也不是甲○○。」
    「（甲○○何時下車？）車子停好他才下車，我有目睹，我同事也有目睹到。攔
    檢車輛之後有引導停好車，我同事才要被告下車，直接到巡邏車後方酒測，我確
    認駕駛人沒有錯。」等語明確，且結稱：「當時雖然為夜間，但因有路燈而光線
    明亮；攔停後到該車號ＸＷ─三０五九號自用小客車停止之間不到五公尺；當時
    駕駛人係轉身向後面的乘客拿證件，後來發現駕照是證人張春傑的，不是被告的
    駕照」等語（見原審九十一年一月十八日筆錄）；而另一執行本件攔查勤務之警
    員洪治世亦於檢察官訊問時結證稱：「攔停時確實是被告開車，後來引導該車輛
    到前停車時，也是被告在開車，本來被告不願作酒測，經過勸導才作，但後來發
    現酒測單上簽名與被告所提出之駕照姓名不同」等語（見偵查卷九十年九月二十
    五日筆錄），核與前述證人陳國華之證詞相符，顯非不可信。徵之當時有路燈，
    光線明亮，以及從攔檢到該車號ＸＷ─三０五九號自用小客車停止之距離（僅五
    公尺）甚短，本件查獲警員應無誤認之可能；證人陳國華稱證人張春傑自始至終
    均坐在後座中間沒有動、而被告係向後座乘客拿證件、且係拿出證人張春傑之駕
    照予警察之過程，亦屬相符；再證人陳國華、洪治世與被告素無恩怨嫌隙，並無
    誣陷被告、或令被告頂替被告張春傑之必要；另被告辯稱攔檢時其係坐在駕駛座
    右側（見原審九十一年一月十八日、十月四日筆錄），茍為屬實，則被告必由該
    自用小客車右側下車，更不可能被警員誤認為駕駛人，足認本件自用小客車遭警
    員攔停時，確係被告所駕駛無誤。
  (二)證人張春傑、劉宏武、李立遠、曾淑梅雖於原審偵、審中均證稱前開自用小客車
    遭攔停時，駕駛人為張春傑，而非被告，然細究各證人間之證詞，卻有如下瑕疵
    存在：
  (1)證人張春傑於原審證稱：其遭攔停時一直坐在駕駛座上，並未下車，一直到要開
    走之前才換到後座去坐；且其駕駛時，右手邊是證人李立遠，被告則坐在右後邊
    ；酒測是在車後作的，其沒有向後看等語（見原審九十一年十月四日筆錄），此
    核與：證人張春傑前於檢察官訊問時，證稱：「我一停車馬上下車走到後座，
    這時李立遠與警員在協調，甲○○在駕駛座右邊... 」等語（見偵查卷九十年十
    月九日筆錄）；及被告辯稱遭攔查時，其係坐在駕駛座右側（見原審九十一年
    一月十八日、十月四日筆錄）等語，均有不符。
  (2)又證人李立遠證稱：警員對被告施行酒測時，酒測器係放在引擎蓋上（見原審九
    十一年十月四日筆錄），此與證人張春傑前述證詞亦有不合；另證人曾淑梅證稱
    警員攔檢、酒測期間，證人張春傑並未下車，駕駛座旁邊有一名警員一直在跟證
    人張春傑說話（見原審九十二年七月十八日筆錄），則如警員進行酒測之執行點
    係在被告等五人所乘坐之車輛引擎蓋附近，而證人張春傑又自稱當時一直坐在駕
    駛座上，甚至有一名警員一直在跟坐在駕駛座上之證人張春傑說話，則警員焉有
    可能不察覺被告並非駕駛人之情形？
  (3)由於證人張春傑、李立遠、曾淑梅證述之間，有前述矛盾、瑕疵存在，已難為本
    院所採信；而證人劉宏武於原審訊問時，亦稱其當時酒醉、遭查獲前在睡覺，且
    對多數問題均以沒有印象、不記得等語回答（見原審九十二年七月十八日筆錄）
    ，足見其當時確因酒醉而判斷力下降且記憶模糊，是以其雖然證稱醒來時證人張
    春傑係坐在駕駛座上，也因為其當時精神狀況顯然不佳，而難以採信。
  (4)至證人李立遠於原審雖另證稱：警員因為認為被告態度不好，所以強將被告帶走
    等語，然經本院勘驗當時警員攔臨檢錄音帶結果，當時攔檢酒測情形大略如下：
    當時本件自用小各車經警員攔停後，警員請駕駛（即被告）下來接受酒測，並說
    明駕駛才可以接受酒測，其餘的人不行，接著警員要被告吹氣，被告起初否認其
    開車，嗣警員正式告知被告，其聞到渠車子有酒味，依規定要被告接受酒測，若
    拒絕酒測，警方可依規定逕行告發，並且扣車，此時被告就說，我接受酒測，這
    時旁邊有人說車子不是被告開的，但被告仍說我檢測、我檢測，此時該人又說不
    是被告開的，是另外那個人開的，警員回答說，那個人坐在後座，不要以為我眼
    睛有問題，坐後座怎麼開車，你們不要亂來，這時被告仍一直說，我檢測、我檢
    測，警員就請被告吹氣，吹氣完後，警員告知被告酒測結果為零點六六，超過零
    點五五，已觸犯刑法第一百八十五條之三公共危險罪，此時，被告又激動辯稱不
    是伊所開，之後旁邊雖又有人說不是被告開的，但其他人（包括張春傑）始終沒
    人出面承認自己開車接受酒測，最後，警員讓其他人中一位自稱比較清醒的人替
    代駕駛駕車離去等情，並無警員認為被告態度不好而強將被告帶走之對話，有被
    告不爭執之該勘驗筆錄附於本院卷可稽，足見證人李立遠之上開證詞，與事實不
    符，不足採信。觀諸上開勘驗情形，警員攔停車子後，即以嚴正態度告誡被告等
    同車人員，僅駕駛才可以酒測，其餘之人不得代替，衡情自不可能容許被告代替
    張春傑接受酒測。又被告果非駕駛人，則其何以同意接受警員施以酒測？再茍其
    因為證人張春傑尚服軍職，為恐證人張春傑受到調查懲處，願意趁警員不注意時
    頂替證人張春傑接受酒測，又何以於警員告知其酒測超過標準，已觸犯刑法第一
    百八十五條之三公共危險罪時，復改稱其並非駕駛人？尤有進者，當時車子茍由
    張春傑所駕駛而非被告，則張春傑何以始終不挺身承認接受酒測，尤其，面對警
    方欲將被告帶回警局問筆錄，其（包括其他人）竟仍未有任何抗議反應，與其他
    人駕車離去，而置被告於不顧之理，在在與常情有違。
  (5)綜上所述，證人張春傑、李立遠、曾淑梅、劉宏武之證詞均難採信，前開車號Ｘ
    Ｗ─三０五九號自用小客車遭警員攔檢時，確係被告所駕駛之事實，足以認定。
  (三)再被告上開自白其喝酒接受酒測結果，酒精濃度達每公升零點六六毫克一節，非
    但核與證人即本件攔查任務之警員陳國華之證詞相符（見原審九十一年一月十八
    日筆錄），並有酒精濃度測試單在卷可為佐證（見偵查卷第八頁）。按刑法第一
    百八十五條之三所規定服用酒類，不能安全駕駛動力交通工具而駕駛者，應負刑
    事責任，揆其立法目的本在藉抽象危險犯之犯罪構成要件，以嚇阻酒後駕車者對
    道路交通安全之危害。而所謂不能安全駕駛之認定，並無一定之數值可供界定，
    而係由法院以一般社會通念之客觀標準，足生公共危險時即足。查目前行政機關
    所取締酒後駕車之參考標準，係依法務部於八十八年五月十日邀集司法院刑事廳
    、交通部、行政院衛生署、內政部警政署及中央警察大學等機關開會，所為凡呼
    氣酒精濃度逾每公升含０．五五毫克時，即屬不能安全駕駛之決議，上開會議決
    議本身固僅屬檢警取締酒後駕車之參考，尚無拘束法院之效力，惟以上開會議決
    議所採之標準，係參考美國、德國及日本等國家所進行之酒精濃度與精神狀態之
    測試實驗，亦即，各項實驗均發現凡呼氣中酒精濃度達每公升０．五五毫克時，
    就人之生理方面，已產生視覺反應遲鈍、影像不能集中、同時不能看清前方路況
    及車旁照後鏡等狀況，及駕駛能力已受有影響、肇事率已為一般正常人之十倍之
    事實，則以呼氣中酒精濃度逾每公升０．五五毫克作為判定駕駛人能否安全駕駛
    之標準，係有科學上之證明，而得為本院判斷之依據；次查，行為人飲酒後如其
    呼氣酒精濃度達於每公升０．五毫克時，即有反應較慢、感覺減低並影響駕駛中
    度之中毒症狀，此有行政院國軍退除役官兵輔導委員會台北榮民總醫院八十八年
    八月五日（八八）北總內字第二六八六八號函可稽，且行為人飲酒後其呼氣中酒
    精濃度如已達於每公升０．五五毫克，其肇事率為一般未飲酒者之十倍，此亦有
    中央警察大學交通學系暨交通管理研究所教授蔡中志之研究報告可憑，故被告經
    警測試其呼氣酒精成份為０．六六毫克，依照前述說明，當已達到服用酒類後不
    能安全駕駛動力交通工具之狀態。是以被告服用酒類，不能安全駕駛動力交通工
    具而駕駛之犯行，足以認定。
三、核被告所為，係犯刑法第一百八十五條之三之服用酒類，不能安全駕駛動力交通
    工具而駕駛罪。原審認其犯行明確，因而適用上開法條及同法第四十一條第一項
    前段，罰金罰鍰提高標準條例第二條，審酌被告之智識程度、品性、犯罪所生危
    險及犯後態度等一切情狀，量處有期徒刑四月，並諭知易科罰金之折算標準，以
    三百元折算一日，其認事用法。均無違誤，上訴意旨，仍執陳詞，指摘原判決不
    當，為無理由，應予駁回。
據上論斷，應依刑事訴訟法第三百六十八條，判決如主文。
本案經檢察官林炳雄到庭執行職務。
中　　　華　　　民　　　國　　九十三　　年　　　二　　　月　　二十　　日
                              臺灣高等法院刑事第十二庭
                                  審判長法  官  劉  景  星
                                        法  官  陳  志  洋
                                        法  官  謝  靜  恆
右正本證明與原本無異。
不得上訴。
                                        書記官  吳  鎮  鑫
中　　　華　　　民　　　國　　九十三　　年　　　二　　　月　　二十　　　日
附錄：本案論罪科刑法條全文
中華民國刑法第一百八十五條之三
服用毒品、麻醉藥品、酒類或其他相類之物，不能安全駕駛動力交通工具而駕駛者，
處一年以下有期徒刑、拘役或三萬元以下罰金。
